臺灣高等法院臺中分院刑事判決
110年度上易字第830號

上  訴  人  臺灣臺中地方檢察署檢察官
被      告  曾秋香


上列上訴人因被告妨害自由案件，不服臺灣臺中地方法院110年
度易字第268號中華民國110年8月11日第一審判決（聲請簡易判
決處刑案號：臺灣臺中地方檢察署109年度偵字第33043號），提
起上訴，本院判決如下：
    主  文
上訴駁回。
    理  由
一、本院審理範圍：本案原審判決認定被告曾秋香（下稱被告）
    無罪，同案被告林偉能、陳宥蓁2人則公訴不受理，同案被
    告林偉能、陳宥蓁2人均未提起上訴，且檢察官則僅針對原
    審判決被告無罪部分提起上訴，此有上訴書（本院卷第13頁
    至第18頁）附卷可按，是本案審理範圍僅為原審判決書判決
    被告無罪部分，合先敘明。
二、本案經本院審理結果，認第一審以被告犯罪不能證明為由，
    判決被告無罪，並無違誤，應予維持，除「公訴意旨略以」
    更正為「聲請簡易判決處刑意旨略以」外，其餘依刑事訴訟
    法第373條引用第一審判決書（如附件）無罪部分記載之理
    由。
三、原審判決雖引用最高法院92年台上字第128號、52年台上字
    第751號等判例，然依據民國108年1月4日修正、同年7月4日
    施行之法院組織法第57條之1第2項之規定，上開判例有裁判
    全文可資查考，其效力與未經選編為判例之最高法院裁判相
    同，附此敘明。
四、駁回上訴之理由：
（一）檢察官上訴意旨略以：被告坦承有出言砸車之事實，而說
      要砸掉人家一台車子，當然是會讓人心裡產生害怕，至於
      臉色、表情會不會呈現驚懼害怕，就算心裡害怕，也未必
      會表現出來，何況恐嚇並不是立即之危害、會立即砸車，
      所以臉上未必會表現的很害怕，但是爭吵雙方如果當場沒
      有和平收場，被害人當然是會害怕，而且是越想越害怕，
      會擔心何時被砸車，當然更擔心車子被砸，還無法證明是
      誰做的？此由告訴人陳宥蓁（下稱告訴人）因而在被恐嚇
      後裝監視錄影，被告也真的在事後同年9月份砸告訴人機
      車，是以被告恐嚇後進而著手砸車之舉動，更可以確切佐
      證，被告系爭言語，確實致使告訴人心生畏懼，至為明確
      ，再進言之，誠如上所述，恐嚇乃未來危害之不法告知，
      按之刑法第305條所稱恐嚇危害之保護法益，計有：生命
      、身體、自由、名譽、財產共5項，財產法益列為末項，
      其恐嚇令人心生畏懼之程度當然相較於生命、身體法益為
      輕，不惟受害人內心之畏懼程度不一強度，即外表之是否
      顯現驚懼之情，也未必相同，此尤於接近實害之例如以真
      刀實槍嚇人與本案所謂「再停車就砸車」情況對比，同樣
      心生畏佈之受害人即非常可能出現前者面露畏佈、而後者
      則畏懼不形於色之兩種情形，然既法有處罰明文，原審實
      無以法律構成要件所無之所謂「受害人『面容無恐懼』之情
      」云云而得以解免被告罪責，亦無從以此片面否定告訴人
      聞言內心驚怖之情，何況本件告訴人明白陳稱：「我因為
      害怕，事後才裝監視器，曾秋香在（109年）9月21日確實
      有砸車」，本件告訴人迭次證述確實「心生畏懼」並因而
      裝製錄影等情，原審疏未綜合案內全部卷證資料，詳加審
      酌說明等語（本院卷第13頁至第18頁）。
（二）原審諭知被告無罪，業已詳述其理由，玆再就檢察官上訴
       所指，分述如下：
　　1.按所謂恐嚇，指凡一切言語、舉動足以使人生畏怖心者均
      屬之，而該言語或舉動是否足以使他人生畏怖心，應依社
      會一般觀念衡量之（最高法院84年度台上字第813號判決
      意旨參照）。又刑法第305條恐嚇罪之成立，須被害人因
      加害人惡害之通知心生畏懼，而有不安全之感覺為要件；
      若被害人並未因之而生畏怖，即不足對其致生安全上之危
      險，尚難以該罪相繩；又恐嚇罪之成立並不以行為人真有
      加害之意為必要，而被害人是否心生畏懼，應本於社會客
      觀經驗法則以為判斷基準。
　　2.被告雖出言：「你再停一次，我就把你砸掉」乙語，在客
      觀上會令一般人感到不快或些許不安，惟被害人是否因之
      而心生畏怖？是否足對其致生安全上之危險？仍應本於社
      會客觀經驗法則以為判斷。本院參酌告訴人當時仍持續蹲
      在原地，身體並未有退縮之動作，且除面帶笑容地回稱：
      「好」外，並於另名身穿黑色上衣之女子稱：「好，來砸
      ，歡迎光臨」後，接著回稱：「好」，甚至面帶笑容且左
      手托著下巴，頭往前點了點，雙手拍一下，看向被告方向
      稱：「我要換新車了，你砸，沒關係，好可怕的一家人」
      等情，此有原審當庭勘驗案發當時之錄影光碟並製成勘驗
      筆錄附卷可稽，足見告訴人當時未因被告上開言語而有所
      退縮或出現懼怕之情，縱或被告之上開言語已令告訴人感
      到「不快」或「些許不安」，然依告訴人當時仍出言挑釁
      等反應，應認告訴人當時未因之而心生畏怖之程度，亦即
      被告之言語不足對其致生安全上危險之程度。檢察官上訴
      意旨以告訴人事後裝監視錄影及懷疑機車有遭破壞，逕認
      告訴人應有心生畏懼乙節，然告訴人事後裝監視錄影器之
      原因甚多，其行為不一定反應當時確已心生畏佈，檢察官
      執以上訴之理由，顯與告訴人「當時」呈現之客觀舉措不
      符，礙難採信。是依一般社會通念，告訴人之當時反應，
      已足以認定被告上開言語並未達使告訴人心生畏怖，而構
      成恐嚇危害安全之程度。
　　3.證據之取捨及犯罪事實之認定，係屬於事實審法院之職權
      ，而證人就待證事實所為之證明內容，何者可採，及相異
      或對立之證據如何採取其一，事實審法院自得參酌其他相
      關證據為自由判斷，此項判斷，苟係基於吾人日常生活之
      經驗，而未違背客觀上應認為確實之定則，又已敘述其何
      以為此判斷之理由者，自不容漫指為違法（最高法院109
      年度台上字第344號判決意旨參照）。原審判決既已斟酌
      被告之供述內容、證人即告訴人之陳述意旨、現場照片、
      錄影翻拍照片等，且勘驗現場監視器錄影檔案，製有勘驗
      筆錄附卷，原審本於證據取捨之職權行使，已詳為闡述如
      何採取之心證理由，經核並不違背經驗法則或論理法則，
      且無違誤之處，自難認原審之認定有何違法之處。
　　4.因此，本院綜合卷內檢察官所提出之證據，尚不足使本院
      達到得以確信被告有恐嚇之犯行，亦即本案事證仍存有合
      理之懷疑，本於「罪證有疑，利歸被告」原則，即應為有
      利於被告之認定；是本件不能證明被告此部分之犯罪，自
      應為被告無罪之諭知。
（三）原審審理結果，認本案之證據不足以證明被告有恐嚇之犯
      行，而為被告無罪之諭知，經核尚無不合。檢察官上訴意
      旨就原判決已說明之事項，就相同證據資料而執為不同之
      評價，難認有理由。從而，檢察官之上訴無理由，應予駁
      回。
五、據上論斷，應依刑事訴訟法第373條、第368條，判決如主文
    。
本案經檢察官張凱傑聲請簡易判決處刑，檢察官羅秀蓮提起上訴
，檢察官陳燕瑩到庭執行職務。
中    華    民    國    110    年    11    月    4    日
            刑事第十一庭　審判長法　官　張  意  聰
                                法　官　陳  慧  珊
                                法　官　田  德  煙
以上正本證明與原本無異。
不得上訴。
                                書記官  陳  志  德

中　　華　　民　　國　　110 　年　　11　　月　　8 　　日
附件：原審判決書